【裁判字號】    89,判,1394
【裁判日期】    890505
【裁判案由】    級俸
【裁判全文】
行  政  法  院  判  決                          八十九年度判字第一三九四號
    原      告  甲○○
    被      告  乙○○
右當事人間因級俸事件，原告不服公務人員保障暨培訓委員會中華民國八十七年七月
八日八七公審決字第六三號再復審決定，提起行政訴訟，本院判決如左︰
    主  文
原告之訴駁回。
    事  實
緣原告曾任台灣省基隆港務警察所警員，核警佐二階一級年功俸二七五元，嗣於民
國七十年九月一日辦理自願退休，後於同年月再任台灣省台南縣下營鄉公所三等一般
行政管理職辦事員，並經核為第三職等年功俸四階三六○俸點，超出俸點部分仍予
保留；七十六年一月十六日新人事制度實施，以原職改任換為委任第四職等年功俸
四級三八五俸點，七十九年十二月三十日公務人員俸給表修正，再經換為委任第四
職等年功俸六級四一五俸點，歷至八十六年考績晉委任第五職等年功俸九級五○五
俸點，原告於八十六年三月三日向被告申請採計其曾任警察年資提俸級，經被告函
復無法辦理，循序提起復審、再復審，遞遭決定駁回，遂提起行政訴訟，茲摘兩造
訴辯意旨如次：
甲、原告起訴意旨略謂︰
一、原告於五十五年通過考試院特種考試警察人員考試丙等行政警察人員考試優等及
    格，該特考相當於普通考試。於警察人員管理條例修訂後原告原係巡佐退休，其
    官階已由警佐三階至二階改至警佐二階至警正四階，亦即最高可至薦任六職
    等。又原告於六十九年任職基隆港務警察所考績甲等年功俸二六○元晉年功俸一
    級月支俸二七五元，於七十年九月退休，九月續任鄉公所，當年因任職三個月，
    應支二七五元，七十一年因未晉級，依新修訂警察人員管理條例第十一條等規定
    ，與公務人員俸給法施行細則第十五條第二項規定及乙○○八十六年十一月十三
    日台審三字第一五四四二六八號函示：「公務人員曾任警察機關同委任及委任
    待遇人員之服務成績優良且與擬任職務職等相當，性質相近年資，得依修正之公
    務人員俸給法施行細則第十五條規定提俸級。．．．但不得高於其任警佐待遇
    人員時所支之薪級。二、．．．得依修正後之公務人員俸給法施行細則第十五條
    規定，按年核計加級至所定職等之年功俸最高級．．．當事人如於八十七年一
    月三十一日前檢具證明文件申請復審，本部同意溯自八十四年十二月二十八日生
    效。原告經被告審定為委任五職等，是以原告依公務人員俸級法施行細則第四條
    第二項、第六條、第十五條第三項、警察人員管理條例第十一條第二項、公務人
    員俸給法第十一條之規定，於七十一年應支二七五元即行政人員第五職等年功俸
    三級，七十一考績甲等晉一級，七十二年晉五職等年功俸四級；七十二年考績乙
    等未晉級，七十三年考績甲等，晉一級，即七十四年第五職等五級，七十四年考
    績乙等未晉級；七十五年考績甲等晉級，即七十六年晉至第五職等第六級；七十
    六年考績甲等晉一級，即七十七年晉至第五職等第七級；七十七年考績甲等晉一
    級即七十八年晉至第五職等第八級；七十八年考績甲等晉一級即七十九年晉至第
    五職等第九級，七十九年考績甲等晉一級即八十年已晉至第五職等十級，八十年
    考績甲等因已晉至年功俸最高級，應依考績法第七條規定給予二個月俸給總額之
    一次獎金，惟公務人員俸給法施行細則第十五條第二項尚未修訂，八十一年考績
    亦是甲等，八十二年考績乙等，八十三年考績甲等，均因上揭施行細則僅修訂為
    按年核計加級，是否適用考績法第七條：「甲等．．．已年功俸最高級者，給
    與二個月俸給總額之一次獎金。乙等．．．已晉至年功俸最高俸級者，給與一
    個半月俸給總額之一次金。」並請鈞院裁定。然八十四年公務人員俸給法施行
    細則第十五條修訂後，原告依上揭各種法令規定於八十年應晉至第五職等十級，
    八十四年考績又為甲等，因無法晉一級自當依考績法第七條規定給與二個月俸額
    之一次獎金，八十五年考績甲等亦應給與二個月俸額之一次獎金；八十六年考績
    亦為甲等亦應給與二個月俸額之一次金。
二、被告稱一資二用，原告否認，因原告七十年九月一日自願退休領退休金為五十二
    基數，八十七年退休僅領九個基數，是被告明顯曲解立法之原意。
三、綜上所，請撤銷原處分及復審、再復審決定，並補發其俸級差額。及台南縣下
    營鄉公所八十四年至八十七年之考績決定（此部分另行裁定）。
乙、被告答辯意旨略謂：
一、原告係退休再任人員，其俸級之核，依當時適用之分類職位公務人員俸給法第
    八條第四項規定：「曾經銓合格實授人員改任分類職位時，按其原俸級比照
    第七條規定換俸階。但以不超過所任職等職位之年功俸最高階為限。」及警察
    人員管理條例第二十二條附表（警察人員俸表）附註規定：「警察人員依本表規
    定級後，如轉任非警察官職務時，應依所轉任職務適用之俸給法，按其原警
    察官俸級，換轉任職務之相當俸級，以至最高年功俸為止，如有超出，仍予
    保留。」辦理。原告於七十年九月再任台南縣下營鄉公所三等一般行政管理三級
    職辦事員時，經前台灣省委任職公務員銓委託審查委員會採其曾任警員俸級（
    警佐二階一級年功俸二七五元），依上開規定核第三職等年功俸四階三六○俸
    點，超出俸點部分仍予保留；七十六年一月十六日辦事員職務列等改列為委任第
    三職等至第四職等，復依當時適用之公務人員俸給法及現職公務人員換俸級辦
    法，以其當時現職改任換至所職等年功俸最高級，即委任第四職等年功俸四
    級三八五俸點，超出俸點部分則予保留；迨至七十九年十二月二十八日公務人員
    俸給法第四條及其附表（公務人員俸給表）修正，將委任第四職等年功俸最高四
    級調高為八級，被告爰依台南縣政府八十年一月十五日八十府人一字第八二八一
    號公務人員任用案申請復審送核書表，將原告原超過仍予保留之俸級換為委任
    第四職等年功俸六級四一五俸點，並溯自七十九年十二月三十日生效。是以，原
    告於七十年九月再任公務人員俸級之核，及其曾任警佐二階一級年功俸二七五
    元積餘俸級，於七十六年一月十六日辦理改任換，並於七十九年十二月辦理換
    現職俸級，均係依法辦理，並無違誤。
二、原告曾任警察官，於七十年九月一日退休時核月俸額為警佐二階一級年功俸二
    七五元，其所具警佐二階一級僅相當簡廌委制之委任四級，分類職位制之第四職
    等之資格。其於七十年九月退休再任台南縣下營鄉公所職務列等為第三職等之一
    般行政管理職三級辦事員時，其俸級之核，依當時適用之分類職位公務人員俸
    給法第八條第四項規定，在其所任第三職等範圍內核給，換言之，僅得至第三
    職等年功俸最高階為限，是以，原告七十年九月再任辦事員時，無法自第五職等
    年功俸三級起。
三、公務人員考績法第七條規定：「年級考績獎懲依左列規定：一、甲等：晉本俸一
    級，並給與一個月俸給總額之一次獎金；已達所職等本俸最高俸級或已年功
    俸者，晉年功俸一級，並給與一個月俸給總額之一次獎金；已年功俸最高俸級
    者，給與二個月俸給總額之一次獎金。二、乙等：晉本俸一級，並給與半個月俸
    給總額之一次金；已達所職等本俸最高俸級者，給與一個月俸給總額之一次
    獎金，次年仍考列乙等者，改晉年功俸一級，並給與半個月俸給總額之一次獎金
    。其餘類推。已晉至年功俸最高俸級者，給與一個半月俸給總額之一次獎金。
    ．．．」準此，公務人員俸級達至所職等年功俸最高級後，始得依年終考績結
    果甲等發給二個月或乙等發給一個半月俸給總額之一次獎金。原告歷至七十九年
    考績核為委任第四職等年功俸七級，八十年年終考績考列甲等，依上開規定應
    晉年功俸一級為委任第四職等年功俸八級，並給予一個月俸級總額之一次獎金。
    八十一年俸級已晉委任第四職等年功俸最高級，年終考績考列甲等，依上開規
    定給與二個月俸給總額之一次獎金。八十二年三月十三日原告調升台南縣下營鄉
    公所委任第五職等財稅行政職系課員，前經本部審定合格實授，核委任第五職
    等年功俸五級四四五俸點在案，八十二年年終考績考列乙等，依上開規定給予一
    個月俸級總額之一次金。八十三年嗣後年終考績均考列甲等，依上開規定應各
    晉年功俸一級，並各給予一個月俸給總額之一次獎金，即歷至八十六年考績晉
    為委任第五職等年功俸九級五○五俸點，是以，原告所稱依歷年考績晉級，至八
    十年晉至委任第五職等年功俸最高級（十級），嗣後各年考績金均得依考績結
    果甲等發給二個月，乙等發給一個半月俸額之一次金乙節，顯與事實欠合。
四、七十五年七月十六日公布之公務人員俸給法第十一條有關再任人員俸級核之規
    定，第一項係規定該法施行前，經銓合格人員離職再任之薪。第二項係規定
    該法施行後，經銓合格人員離職再任時之薪。本案原告係在該法公布前，即
    七十年九月退休再任之公務人員，尚無法適用前開條文規定核其俸級，僅得依
    當時適用之分類職位公務人員俸給法等法之規定辦理。
五、八十四年十二月二十六日修正公布之公務人員俸給法施行細則第十五條立法原意
    係為保障公務人員，曾任行政機關、公立學校或公營事業未曾審定有案之年資，
    如與擬任職務職等相當且性質相近者，於改任為公務人員時，得按年核計加級至
    所定職等之年功俸最高級，以維護其權益。本案原告曾任警察官職務均經銓
    機關依法銓審定有案，再任時依分類職位公務人員俸給法等法有關再任之規定
    ，依其曾任警佐二階一級年功俸二七五元（相當委任第四職等）逕以核委任第
    三職等年功俸最高級，並依現行公務人員俸給法等法有關規定，分別於七十六年
    一月十六日及七十九年十二月三十日換至委任第四職等年功俸最高級，是以，
    原告不得再依現行公務人員俸給法施行細則第十五條規定，訴請重復採計年資提
    俸級。
六、八十六年五月二十一日修正公布前之警察人員管理條例第十一條第二項規定：「
    警察官之任用，除具備前項各款資格之一外，警佐一階以上，應經警官學校畢業
    或訓練合格；警佐二階以下應經警察學校畢業或訓練合格。」準此，本條文係規
    定警察官之任用資格條件，原告曾任警察官，業於七十年九月退休，嗣後再任台
    南縣下營鄉公所三等一般行政管理三級職辦事員，已不具警察官身分，自無上開
    規定之適用。至被告八十六年十一月十三日台審三字第一五四四二六八號函釋
    係規定公務人員曾任警察機關同委任及委任待遇之人員，如其服務成績優良且與
    擬任職務職等相當、性質相近年資，得依修正後之公務人員俸給法施行細則第十
    五條規定提俸級。原告係曾經銓有案之警察官，並非曾任警察機關同委任或
    委任待遇之人員，尚無上開函釋之適用。
七、綜上所述，原告訴求依公務人員俸給法第十一條暨其施行細則第十五條、警察人
    員管理條例第十一條第二項及被告八十六年十一月十三日台審三字第一五四四
    二六八號函釋等規定，於七十年九月再任時，得自第五職等年功俸二級起，並
    得依考績結果逐年晉級，至八十年即晉至委任第五職等年功俸最高級，嗣後各
    年取得最高之年終考績獎金等節，顯然與法無據。被告八十六年十二月十三日八
    六台甄五字第一五四八一四三號書函及復審決定、公務人員保障暨培訓委員會再
    復審決定，於法並無不合，請駁回原告之訴。
    理  由
一、按七十年九月一日當時有效之分類職位公務人員俸給法第八條規定：「曾經銓
    合格實授人員改任分類職位時，按其原俸級比照第七條規定換俸階。但以不
    超過所任職等職位之年功俸最高階為限。」本件原告曾任警察官，於七十年九月
    一日退休時核月俸額為警佐二階一級年功俸二七五元，其所具警佐二階一級僅
    相當簡薦委制之委任四級，分類職位制之第四職等之資格。其於七十年九月退休
    隨即再任台南縣下營鄉公所職務列等為第三職等之一般行政管理職三級辦事員時
    ，其俸級之核，依當時適用之分類職位公務人員俸給法第八條第四項規定，在
    其所任第三職等範圍內核給，換言之，僅得至第三職等年功俸最高階為限，是
    以，原告七十年九月再任辦事員時無法自第五職等年功俸三級起。
二、原告係退休再任人員，其俸級之核，應依當時適用之分類職位公務人員俸給法
    第八條第四項規定及警察人員管理條例第二十二條附表（警察人員俸表）附註規
    定：「警察人員依本表規定級後，如轉任非警察官職務時，應依所轉任職務適
    用之俸給法，按其原警察官俸級，換轉任職務之相當俸級，以至最高年功
    俸為止，如有超出，仍予保留。」辦理。原告於七十年九月再任台南縣下營鄉公
    所三等一般行政管理三級職辦事員時，經前台灣省委任職公務員銓委託審查委
    員會採其曾任警員俸級（警佐二階一級年功俸二七五元），依上開規定核第三
    職等年功俸四階三六○俸點，超出俸點部分仍予保留；七十六年一月十六日辦事
    員職務列等改列為委任第三職等至第四職等，復依當時適用之公務人員俸給法及
    現職公務人員換俸級辦法，以其當時現職改任換至所職等年功俸最高級，
    即委任第四職等年功俸四級三八五俸點，超出俸點部分則予保留；迨至七十九年
    十二月二十八日公務人員俸給法第四條及其附表（公務人員俸給表）修正，將委
    任第四職等年功俸最高四級調高為八級，被告乃依申請，將原告原超過仍予保留
    之俸級換為委任第四職等年功俸六級四一五俸點，並溯自七十九年十二月三十
    日生效。是以，原告於七十年九月再任公務人員俸級之核，及其曾任警佐二階
    一級年功俸二七五元積餘俸級，於七十六年一月十六日辦理改任換，並於七十
    九年十二月辦理換現職俸級，均係依法辦理，並無違誤。
三、公務人員考績法第七條規定：「年終考績懲依左列規定：一甲等：晉本俸一級
    ，並給與一個月俸給總額之一次金；已達所職等本俸最高俸級或已年功俸
    者，晉年功俸一級，並給與一個月俸給總額之一次金；已年功俸最高俸級者
    ，給與二個月俸給總額之一次獎金。二乙等：晉本俸一級，並給與半個月俸給總
    額之一次獎金；已達所職等本俸最高俸級者，給與一個月俸給總額之一次獎金
    ，次年仍考列乙等者，改晉年功俸一級，並給與半個月俸總總額之一次金。其
    餘類推。已晉至年功俸最高俸級者，給與一個半月俸給總額之一次獎金。．．
    ．」則公務人員俸級達至所職等年功俸最高級後，始得依年終考績結果甲等發
    給二個月或乙等發給一個半月俸給總額之一次獎金。原告歷至七十九年考績核
    為委任第四職等年功俸七級，八十年年終考績考列甲等，依上開規定應晉年功俸
    一級為委任第四職等年功俸八級，並給予一個月俸級總額之一次獎金。八十一年
    俸級已晉委任第四職等年功俸最高級，年終考績考列甲等，依上開規定給與二
    個月俸給總額之一次金。八十二年三月十二日原告調升台南縣下營鄉公所委任
    第五職等財稅行政職系課員，前經被告審定合格實授，核委任第五職等年功俸
    五級四四五俸點在案，八十二年年終考績考列乙等，依上開規定給予一個月俸級
    總額之一次金。八十三年嗣後年終考績均考列甲等，依上開規定應各晉年功俸
    一級，並各給予一個月俸級總額之一次獎金，即歷至八十六年考績晉為委任第
    五職等年功俸九級五○五俸點，是以，原告所稱依歷年考績晉級，至八十年晉至
    委任第五職等年功俸最高級（十級），嗣後各年考績獎金均得依考績結果，甲等
    發給二個月，乙等發給一個半月俸額之一次獎金乙節，顯屬無據。
四、七十五年七月十六日公布之公務人員俸給法第十一條有關再任人員俸級核之規
    定，第一項係規定該法施行前，經銓合格人員離職再任之薪。第二項係規定
    該法施行後，經銓合格人員離職再任時之薪。本案原告係在該法公布前，即
    七十年九月退休再任之公務人員，尚無法適用前開條文規定核其俸級，僅得依
    當時適用之分類職位公務人員俸給法等法之規定辦理。
五、八十四年十二月二十六日修正公布之公務人員俸給法施行細則第十五條立法原意
    係為保障公務人員，曾任行政機關、公立學校或公營事業未曾審定有案之年資，
    如與擬任職務職等相當且性質相近者，於改任為公務人員時，得按年核計加級至
    所定職等之年功俸最高級，以維護其權益。本案原告曾任警察官職務均經銓
    機關依法銓審定有案，再任時依分類職位公務人員俸給法等法有關再任之規定
    ，依其曾任警佐二階一級年功俸二七五元（相當委任第四職等）逕以核委任第
    三職等年功俸最高級，並依現行公務人員俸給法等法有關規定，分別於七十六年
    一月十六日及七十九年十二月三十日換至委任第四職等年功俸最高級，是以，
    原告不得再依現行公務人員俸給法施行細則第十五條規定，主張重復採計年資提
    俸級。
六、至八十六年五月二十一日修正公布前之「警察人員管理條例」第十一條第二項規
    定：「警察官之任用，除具備前項各款資格之一外，警佐一階以上，應經警官學
    校畢業或訓練合格；警佐二階以下應經警察學校畢業或訓練合格。」本條文係規
    定警察官之任用資格條件。原告曾任警察官，業於七十年九月退休，嗣後再任台
    南縣下營鄉公所三等一般行政管理三級職辦事員，已不具警察官身分，自無上開
    規定之適用。
七、另被告八十六年十一月十三日台審三字第一五四四二六八號函釋係規定公務人
    員曾任警察機關「同委任」及「委任待遇」之人員，如其服務成績優良且與擬任
    職務職等相當、性質相近年資，得依修正後之公務人員俸給法施行細則第十五條
    規定提俸級。原告係「曾經銓有案」之警察官，並非曾任警察機關「同委任
    」或「委任待遇」之人員，尚無上開函釋之適用。
八、綜上所，原告之俸級核定，被告均係依其送審或復審當時所適用之公務人員俸
    給法及警察人員俸表予以核或換，於法並無不合。復審及再復審決定遞予維
    持，亦無違誤。原告起訴意旨，猶執陳詞，求予撤銷，為無理由，應予駁回。
據上論結，本件原告之訴為無理由，爰依行政訴訟法第二十六條後段，判決如主文。
中    華    民    國     八十九      年      五      月       五        日
                    行 政 法 院 第 四 庭
                                審 判 長 評  事      葉  振  權
                                         評  事      姜  仁  脩
                                         評  事      吳  錦  龍
                                         評  事      吳  明  鴻
                                         評  事      尤  三  謀
右  正  本  證  明  與  原  本  無  異
                                         法院書記官  阮  桂  芬
中    華    民    國     八十九      年      五      月       五        日


司法院資訊處製作；財團法人民間司法改革基金會備份。
